【裁判字號】    90,上訴,1239
【裁判日期】    900725
【裁判案由】    偽造文書等
【裁判全文】
臺灣高等法院刑事判決                            九十年度上訴字第一二三九號
    上  訴  人  臺灣板橋地方法院檢察署檢察官
    上  訴  人
    即  被  告  丙○○
右上訴人因被告偽造文書等案件，不服臺灣板橋地方法院八十九年度訴字第一六二四
號，中華民國九十年二月九日第一審判決（起訴案號：臺灣板橋地方法院檢察署八十
九年度偵字第一八九六號）提起上訴，本院判決如左：
    主  文
上訴駁回。
    事  實
一、丙○○前於民國八十三年八月間與丁○○各出資新台幣（下同）二百萬元合夥買
    賣股票，除丁○○應提出之部分外，另二百萬元亦由丁○○借予，並由丙○○執
    持丁○○設於臺灣永高證券股份有限公司（現更名為「亞證券股份有限公司」
    ，以下簡稱為永高證券）之證券存摺，負責在該帳戶內買賣股票，盈虧各半。詎
    丙○○竟基於為自己不法所有之概括犯意，於八十三年八月十八日、同年月二十
    九日、同年九月六日、同年九月十三日、同年十月二十九日及八十四年元月二十
    一日，連續將附表一所示之股票自丁○○帳戶領出，再將表列編號二至六之股票
    分別借用不詳或蔣台生設在永高證券第六五四五─三號帳戶賣出，而易其持有為
    所有，將前開共有之股票侵占入己。
二、丁○○發現前開股票被借戶賣出後，偕前於八十三年十二月十二日出借五十萬元
    予丙○○之甲○○同為追討，三方於八十五年一月二十四日在臺北縣三重市○○
    街十六號丁○○家中會算。丙○○就前述股票、投資借款及其利息十八萬元與雜
    項借支，願償還丁○○共四百六十萬五千元，連同前向甲○○借款部分，出具如
    附表二編號一之切結書及附表三編號一、二之本票予丁○○，另出具附表二編號
    二之切結書及附表三編號三之本票予甲○○，旋為提供擔保，竟基於行使偽造私
    文書之概括犯意，將其數日前因受追債，為供行使用而未經其父乙○○同意，至
    三重市政府前委由某不詳姓名之不知情成年刻印商盜刻乙○○之印章一個，於附
    表二編號一、二之切結書上各蓋用乙○○之印章，偽簽其署押為連帶保證人，並
    於附表三編號一、二、三之本票背面蓋用乙○○之印章背書後，分別交予丁○○
及甲○○收執，而連續行使各該偽造之私文書，足以生損害於乙○○。其後丙○○未如期履行，經丁○○及甲○○追索後，於八十七年一月二十三日在丁○○右
    開住處協議允其緩期清償，丙○○為收回前揭切結書及本票，再出具附表二編號
    三之切結書及附表三編號四之本票予丁○○，另出具附表二編號四之切結書及附
    表三編號五之本票予甲○○，仍承前述行使偽造私文書之概括犯意，擅自蓋用乙○○之印章於附表二編號三、四之切結書上，偽簽其署押為連帶保證人，並於附
    表三編號四、五之本票背面蓋用乙○○之印章背書後，分別交予丁○○及甲○○
    ，而連續行使各該偽造之私文書，亦足生損害於乙○○。
三、案經丁○○、甲○○訴由臺灣板橋地方法院檢察署檢察官偵查起訴及移送併辦。
    理  由
一、訊據上訴人即被告丙○○矢口否認有何侵占、偽造文書犯行，辯稱：伊係因融資
    額度不夠乃藉蔣台生之帳戶賣出，交割轉入款留在蔣台生帳戶內繼續操作，嗣均
    虧損耗盡，非予侵占，而刻用乙○○之印章及蓋於附表二之切結書上為連帶保證
    人及蓋用於附表三之本票後為背書均係遭丁○○及甲○○脅迫所為云云。經查右
    揭除犯意部分外之事實，業據被告丙○○於偵查、原審中坦承不諱，核與告訴人
    丁○○、甲○○指訴之情節相符，並有借據、匯款回條聯各一紙、證券存摺、支
    票、退票理由單各二紙、存款明細分戶帳、掛號函件執據各三紙、切結書、本票
    各四紙、存證信函二件等影本，暨臺灣證券交易所股份有限公司八十九年三月二
    十二日函台證密字第○○五八六九號函所附之有價證券買賣對帳單六紙、亞
    證券股份有限公司八十九年十一月十五日稽字第○三○號及八十九年十二月十
    二日財字第○○五二號函檢附之有價證券買賣對帳單三十紙可稽，而籃順德曾因
    丁○○為交由丙○○操作股票於八十三年七月間將二百萬轉帳存入丁○○之帳戶
    內等情，亦經籃順德到庭結證無訛。
二、被告與告訴人丁○○合夥四百萬元買賣股票，其中二百萬元乃丁○○向籃順德借
    得後轉借予被告供為其出資，被告持有丁○○設在在永高證券開戶之證券存摺，
    有權決定於何時點買賣某種股票、數量暨賣出時點，盈虧各半，交割股款來源則
    由丁○○設在世華商業銀行復興分行第00000000000號帳戶劃撥扣帳
    ，該本存摺及印鑑乃由丁○○自行，從未交予被告使用，該帳戶自八十三年八月
    初起八十四年五月底止之往來帳項中，除交割轉出者外，現金提款及轉帳支出部
    分均係丁○○所為，未發現存款遭被告盜領等情，為丁○○所自承（見原審八十
    九年十月十二日、同年十一月二十九日及同年十二月二十一日訊問筆錄），並有
    世華商業銀行復興分行八十九年十二月二十六日世復興字第○四○六號函所附
    存款明細分戶帳、匯出匯款用紙各一紙及存取款憑條十紙影本可憑，參照告訴人
    丁○○提出如附表三編號一、二所示二紙初次會算所簽本票影本之金額分別為二
    百一十八萬及二百四十二萬五千元，固足認被告就以丁○○名義買入之股票有一
    半之權利，起訴書將雙方就借款、利息、雜項支出及丁○○之股票損失結算之總
    數四百六十萬五千元，概認為受害之金額，亦屬誤會。惟刑法第三百三十五條所
    謂「他人之物」，包括自己所持共有物在內（最高法院二十五年六月九日決議(二)
    意旨參照），依被告所供，當初雙方合夥投資股票，已約定僅能在丁○○之帳戶
    內買賣，其嗣將附表一所示六筆股票領出，並將編號二至六部分在不詳之人頭戶
    或蔣台生之帳戶內賣出，事先未經告訴人同意，所得之交割股款其後均留在各該
    帳戶內運用，未再匯轉回丁○○之存款帳戶（見原審八十九年十月十二日、同年
    十一月二日、同年十二月二十一日及九十年一月二日訊問筆錄），而丁○○及蔣
    台生之證券帳戶於八十三、四年間之融資額度均為一千五百萬元，為亞證券股
    份有限公司八十九年十二月十二日財字第○○五二號函及復華證券金融股份有限
    公司九十年一月二日復證字第一五八九號函所明載，以四百萬元之資金按當時
    證券主管機關規定自備保證金四成之額數，換算其得操作買進股票之上限為一千
    萬元，被告亦供稱如以丁○○帳戶內全部存款按融資方式買股票，其融資額度仍
    用不完（見原審八十九年十一月二十九日訊問筆錄），卻將附表一所示之股票擅
    自領出，就中鋼八十股部分亦不知去向，餘則賣掉後迄未匯還所得之股款，顯見
    其領出該六筆共有股票時就其其半數應歸屬於丁○○部分即有排除權利人自為管
    領支配之不法所有意圖，應即構成侵占；至其交割股款留在蔣台生帳戶內，如因
    操作不當，縱全數虧損殆盡，亦係嗣後處分犯罪所得之問題，於該罪名之成立不
    生影響。
三、被告辯稱伊彖刻乙○○印章及蓋用於附表二、三所示之切結書與本票上均係受告
    訴人脅迫云云，已為告訴人丁○○、甲○○否認，而被告於八十八年四、五月間
    尚向甲○○借款繳納當鋪利息等情，為其所自承，並有其是認為真正之當票影本
    一紙在卷可佐，苟其簽乙○○署押前受脅迫告訴人脅迫，嗣甲○○焉會再借款予
    其繳納利息，參以被告供稱：「他們威脅的理由是如我不處理，就要去找我父親
    出面，但他們未拿刀槍棍棒，也未叫人或本人打我，他們使用的不法手段就是口
    頭上說要去找我父親處理」（見原審九十年一月十八日訊問筆錄），「（告訴人
    如何威脅你寫切結書？）他們一直要求要有壹個保證人，而且指定我父親，否則
    要去找我父親，我不願我家人知情，所以我才偽刻印章。」（見本院九十年五月
    七日訊問筆錄），可見被告於附表二、三之切結書及本票上所簽乙○○署押及所
    蓋之印文均係為擔保還款所自為，並無遭受強暴、脅迫之情事。
四、綜上所述，被告所辯無非卸責之詞，是本件事證已臻明確，被告之犯行堪以認定
    ，自應依法論科。
五、核被告所為係犯刑法第三百三十五條第一項之侵占罪及第二百十六條、第二百十
    條之行使偽造私文書罪，其偽造私印後偽造私印文及署押為偽造私文書之階段行
    為，與其偽造私文書之低度行為，應為其行使偽造私文書之高度行為所吸收，皆
    不另論罪（原審於事實欄已敘明被告利用不知情成年刻印商盜刻乙○○之印章，
    理由欄則漏載被告為間接正犯，應予補正）；其單純受託為告訴人丁○○操作，
    就附表一之股票非因公益、公務或依其社會地位繼續經營一定之事業所持有，公
    訴人其認就此應成業務侵占罪，容有違誤，起訴法條應予變更；被告多次侵占及
    行使偽造私文書，均時間密接、所犯各為構成要件相同之罪名，顯係基於概括犯
    意反覆為之，應依連續犯之規定各論以一罪，並加重其刑；其行使偽造文書乃在
    侵占股票被發現之後，顯係另行起意所為，且其構成要件互異，應分論併罰；起
    訴書就附表二編號一、二及附表三編號一、二、三部分之行使偽造私文書犯行雖
    未記載，然此與其餘起訴之部分有裁判上之一罪關係，自得併予審究。原審認被
    告罪證明確，適用刑法第五十六條、第二百十六條、第二百十條、第三百三十五
    條第一項、第五十五條、罰金罰鍰提高標準條例第一條前段之規定及審酌被告犯
    罪之動機、目的、手段、所生危害及犯罪後坦承部分罪行，惟迄未賠償告訴人損
    害，尚乏悛悔實據之態度等一切情狀，分別量處有期徒刑七月，並定應執行刑一
    年。又被告雖稱盜刻之乙○○印章一個與已收回之附表二編號一、二之切結書及
    附表三編號一、二、三之本票均不知去向，然無證據足認其業已滅失，該盜刻之
    印章，暨偽造之附表二所示切結書上乙○○署押、印文各四枚，與附表三支票背
    面乙○○之印文五枚均依刑法第二百一十九條宣告沒收。其認事法及量刑，均無
    不合。被告上訴意旨否認犯罪，及檢察官循告訴人之請求，指摘原審量刑過輕，
    均無理由，應予駁回。
據上論斷，應依刑事訴訟法第三百六十八條，判決如主文。
本案經檢察官郭啟東到庭執行職務。
中      華      民      國      九十      年      七      月    二十五  日
                              臺灣高等法院刑事第二十一庭
                                  審判長法  官  葉  騰  瑞
                                        法  官  黃  國  忠
                                        法  官  莊  明  彰
右正本證明與原本無異。
侵占部分不得上訴。
行使偽造私文書部分如不服本判決應於收受送達後十日內向本院提出上訴書狀，其未
敘述上訴之理由者並得於提起上訴後十日內向本院補提理由書（均須按他造當事人之
人數附繕本）。
                                        書記官  廖  嫣  雯
中      華      民      國      九十      年      七      月    二十六  日
附錄：本判決論罪科刑法條全文
刑法第三百三十五條
意圖為自己或第三人不法之所有，而侵占自己持有他人之物者，處五年以下有期徒刑
、拘役或科或併科一千元以下罰金。
前項之未遂犯罰之。
刑法第二百十六條
行使第二百十條至第二百十五條之文書者，依偽造、變造文書或登載不實事項或使登
載不實事項之規定處斷。


司法院資訊處製作；財團法人民間司法改革基金會備份。
